【裁判字號】    97,重訴,266
【裁判日期】    971208
【裁判案由】    侵權行為損害賠償
【裁判全文】
臺灣臺南地方法院民事判決             97年度重訴字第266號
    原      告  丙○○
    訴訟代理人  張文嘉律師
    被      告  乙○○
                甲○○
上列被告因妨害婚姻案件，原告提起刑事附帶民事訴訟請求侵權
行為損害賠償事件（97年度簡附民字第57號），經本院刑事庭移
送民事庭審理，本院於民國97年11月24日言詞辯論終結，判決如
下：
    主      文
被告應連帶給付原告新臺幣貳拾萬元及自民國九十七年八月八日
起至清償日止，按週年利率百分之五計算之利息。
原告其餘之訴駁回。
訴訟費用由被告連帶負擔百分之四，餘由原告負擔。
本判決原告勝訴部分得假執行。被告以新臺幣貳拾萬元為原告預
供擔保，得免為假執行。
原告其餘假執行之聲請駁回。
    事實及理由
一、原告起訴主張：原告與被告乙○○於民國77年3月1日結婚為
    夫妻關係，被告甲○○明知被告乙○○為有配偶之人，竟分
    別於97年3月底某日、同年4月間某日，在被告乙○○位於臺
    南縣永康市○○路112巷111號住處發生性行為，嗣經原告發
    現有異，自97年3月25日起，在被告乙○○房間內裝設針孔
    監視器進行側錄，始發現上情，乃對被告2人提出刑事告訴
    ，案經台灣臺南地方法院檢察署以97年偵字第8487號聲請簡
    易判決處刑，足證被告2人之通姦事實，而被告甲○○為原
    告20多年之協力廠商，於其遭他人倒債時，原告對其多所幫
    助，被告乙○○基於原告之信任掌管原告之財務，卻淘空公
    司公款且對外散布被告即將破產，更與被告甲○○發生性行
    為，同業間無人不知，使原告精神嚴重受創至今無法回復，
    並聲明：1、被告應連帶給付原告3000萬元，及自起訴狀繕
    本送達翌日之日起至清償日止按週年利率百分之5計算之利
    息；2、願供擔保，請准宣告假執行。
二、被告乙○○則以：伊對於與被告甲○○於酒後發生性行為深
    感懊悔，但原告平日常因細故對伊動粗，更於94年10月27日
    出手毆打伊，經伊聲請，亦經鈞院家事法庭核發暫時保護令
    （臺灣臺南地方法院94年度暫家護字第174號），且在外面
    金屋藏嬌，並不斷對被告乙○○提起離婚、背信及偽造文書
    之訴訟，從而伊與原告之婚姻關係早已名存實亡，是原告本
    身亦應負極大之責任，且其並未因被告乙○○之婚姻外性行
    為，受有重大之損害，而請求精神慰撫金過高。是本件原告
    之請求無理由等語，資為抗辯，並聲明：請求判決駁回原告
    之訴，如受不利益之判決，願供擔保請准宣告免為假執行。
三、被告甲○○辯稱：事發當時原告女兒並不在現場，被告二人
    所以發生關係，是因為被告乙○○擔心她女兒學業，原告又
    告她偽造文書，被告兩人都喝了一些酒所致等語，並聲明：
    請求判決駁回原告之訴。
四、本件經依民事訴訟法第270條之1第1項第3款規定，整理並協
    議兩造不爭執事項暨簡化爭點為：
（一）兩造不爭執事項：
    1.原告與被告乙○○於民國77年3月1日結婚，目前婚姻關係
      仍存續中，育有長男（21歲）、長女（20歲）、次女（15歲）
      3人 。
    2.被告於97年3月底某日、同年4月間某日在被告乙○○位於
      臺南縣永康市○○路112巷111號住處內發生性行為。
    3.原告國中畢業，名下有不動產一筆，目前為鴻陽實業社、
      藝鏹有限公司及鏵瀅有限公司負責人，鴻陽實業社96年營
      利事業所得稅申報所得額為0000000元、藝鏹有限公司所
      得額為485894元、鏵瀅有限公司所得額為0000000元。被
      告乙○○為小學畢業，名下無不動產，目前為作業員，月
      收入1萬多元；被告甲○○為高職肆業，名下無不動產，
      名下汽車目前已經報廢，97年6、7月之前擔任皇泰企業社
      負責人，94年以夫妻名義申報所得稅之年收入618324元，
      95年年收入0000000元。
（二）兩造爭執事項為：原告請求被告賠償金額應以多少為適當
      ？
五、得心證之理由：
（一）按因故意或過失不法侵害他人之權利者負損害賠償責任，
      數人共同不法侵害他人之權利者、連帶負損害賠償責任；
      又不法侵害他人之身體、健康、名譽、自由、信用、隱私
      、貞操，或不法侵害他人基於父母子女或配偶關係之身分
      法益而情節重大者，雖非財產上之損害，亦得請求相當之
      金額，其名譽被侵害者，並得請求回復名譽之適當處分。
      前項請求權，不得讓與或繼承。但以金額賠償之請求權已
      依契約承諾，或已起訴者，不在此限。前二項規定，於不
      法侵害他人基於父、母、子、女或配偶關係之身分法益而
      情節重大者，準用之。民法第184條第1項、第185條第1項
      、第195條第1項、第2項、第3項分別定有明文。上開所謂
      「基於配偶關係之身分法益」即指配偶權而言。次按身分
      權，係指基於特定身分而發生之權利，其主要的有親權、
      配偶權及繼承權，均屬民法第184條第1項前段所稱的權利
      ，侵害之者，應成立侵權行為而負損害賠償責任。而稱配
      偶權者，指配偶之間因婚姻而互負誠實義務的權利。
（二）查被告乙○○與被告甲○○分別於97年3月底某日、同年4
      月間某日發生通姦、相姦之事實，經本院97年度簡字第
      2043號刑事簡易判決分處4月、3月，有刑事判決影本1件
      附卷可稽，並為被告所不爭執。被告二人係共同侵害原告
      之配偶權已明，原告本此而為主張被告二人應負共同侵權
      行為之責任，自屬有據。且衡以一般生活上之經驗，原告
      之婚姻圓滿狀態因被告二人之通姦、相姦行為而受破壞，
      原告之精神亦受有痛苦，自屬情節重大。故而，原告本於
      民法第195條第3項之規定請求非財產上之賠害賠償，亦屬
      有據，被告乙○○空言泛稱原告受有精神上之痛苦，情節
      非屬重大，顯無可採。
（三）再按慰撫金之賠償須以人格權遭遇侵害，使精神上受有痛
      苦為必要，其核給之標準固與財產上損害之計算不同，然
      非不可斟酌雙方身分資力與加害程度，及其他各種情形核
      定相當之數額（最高法院51年台上字第223號判例要旨參
      照）。本院衡以原告國中畢業，名下有不動產一筆，目前
      為鴻陽實業社、藝鏹有限公司及鏵瀅有限公司負責人，被
      告乙○○為小學畢業，名下無不動產，目前為作業員，月
      收入1萬多元，目前育有三子，其中兩人業已成年；被告
      甲○○為高職肆業，名下無不動產，名下汽車目前已經報
      廢，97年6、7月之前擔任皇泰企業社負責人，94年以夫妻
      名義申報所得稅之年收入618324元，95年年收入0000000
      元等情，為兩造所不爭。又原告與被告乙○○二人於婚姻
      存續中夫妻感情即非和睦，及原告精神所受痛苦之程度等
      一切情狀，認為原告之精神上損害，被告乙○○、甲○○
      應連帶賠償20萬元之慰撫金始為相當。
（四）至被告乙○○另稱，原告自婚後，即多次因細故對被告乙
      ○○動粗，更於94年間因毆打被告乙○○，經伊聲請暫時
      保護令，致婚姻關係惡化，且對其提起離婚、背信、偽造
      文書等訴訟，毫無關愛尊重之情，先行破壞夫妻共同生活
      之圓滿安全及幸福狀態，致被告乙○○在落寞空虛之情緒
      下，於酒醉情況與被告甲○○發生婚姻外之性行為，原告
      之行為實為助成該損害發生之主要原因，亦與有過失云云
      。惟民法所謂被害人與有過失，需加害人之行為與被害人
      之行為，為損害之共同原因，且被害人之過失並有助成損
      害之發生或擴大者，始屬相當。又婚姻關係，在以誠摯相
      愛為基礎，相互尊重、忍讓與諒解，且應互相協力保持其
      共同生活之圓滿、安全及幸福，因而夫妻應互相尊重以增
      進情感之和諧，此為維繫婚姻所必要，亦為夫妻雙方共同
      之責任，既為雙方共同責任，則縱有家庭暴力等違法情事
      發生，亦應循妥適、合法之途徑以謀解決，尚難以此為發
      生通姦之推諉理由，甚而要求他方配偶為自己之通姦行為
      負責，上開被告乙○○所指，原告與有過失之情節，衡諸
      一般常情，實難認有損害之共同原因存在。是被告乙○○
      稱本件原告就損害之發生，與有過失，顯無足採。
六、末按給付有確定期限者，債務人自期限屆滿時起，負遲延責
    任。給付無確定期限者，債務人於債權人得請求給付時，經
    其催告而未為給付，自受催告時起，負遲延責任。其經債權
    人起訴而送達訴狀，或依督促程序送達支付命令，或為其他
    相類之行為者，與催告有同一之效力；民法第229條第1、2
    項分別定有明文。又遲延之債務，以支付金錢為標的者，債
    權人得請求依法定利率計算之遲延利息。但約定利率較高者
    ，仍從其約定利率；而應付利息之債務，其利率未經約定，
    亦無法律可據者，週年利率為百分之五；亦為同法第233條
    第1項及第203條所明定。查本件原告請求被告應賠償之前開
    金額，並未定有給付之期限，則原告請求自民事起訴狀繕本
    送達被告之翌日起，按週年利率百分之五計算之利息，並無
    不合。而本件起訴狀則係於97年8月7日送達被告，有送達證
    書2份附卷可稽，原告請求自翌日即97年8月8日起算利息，
    自應准許。
七、綜上所述，原告依侵權行為損害賠償法則，請求被告應連帶
    賠償20萬元之慰撫金，及自起訴狀繕本送達翌日即97年8月8
    日起至清償日止，按週年利率百分之5計算之利息，洵屬正
    當，應予准許，逾此部分之請求，則無理由，應予駁回。
八、本判決第一項於原告勝訴部分所命之給付金額，未逾50萬元
    ，應依民事訴訟法第389條第1項第5款之規定，依職權宣告
    假執行。就此部分，被告乙○○陳明願供擔保請准宣告免為
    假執行，核無不合，被告甲○○部分本院則依職權併予審酌
    相當之擔保金額准許之。至於原告其餘敗訴部分，其假執行
    之聲請因訴之駁回而失所附麗，應予駁回。
九、本件事實已臻明確，兩造其餘攻擊防禦方法及證據經予審酌
    ，核予判決結果不生影響，爰不再逐一論述，併此敘明。
十、結論：本件原告之訴為一部有理由，一部無理由，依民事訴
    訟法第79條、第389條第1項第5款、第392條第2項、第3項，
    判決如主文。
中    華    民    國    97  年    12    月    8     日
                  民事第二庭    法  官  李杭倫
以上正本證明與原本無異
如不服本判決，應於送達後廿日內，向本院提出上訴狀並表明上
訴理由，如於本判決宣示後送達前提起上訴者，應於判決送達後
廿日內補提上訴理由書（須附繕本）。
中    華    民    國    97    年    12    月    8     日
                                書記官  蔡曉卿


司法院資訊處製作；財團法人民間司法改革基金會備份。
